臺灣板橋地方法院刑事判決　　　　　　　94年度訴字第1520號
公　訴　人　臺灣板橋地方法院檢察署檢察官
被　　　告　甲○○
上列被告因搶奪案件，經檢察官提起公訴（94年度偵緝字第457
號），本院判決如下：
    主  文
甲○○意圖為自己不法之所有，而搶奪他人之動產，處有期徒刑
陸月，如易科罰金，以佰元折算壹日。
    事  實
一、甲○○因與陳震華（原名丁○○）係友人，於民國93年1 月
    16日下午應陳震華之邀請，參加陳震華之祖母丙○○○（因
    Ｃ型肝炎併肝硬化、雙膝退化性關節炎術後等疾病長期臥床
    ，無行動能力）於當日晚間為戊○○（即陳震華之姐姐）在
    臺北縣三重市○○街692 號3 樓自宅樓下之1 樓餐廳所舉辦
    之歸寧喜宴，戊○○於當日下午返回該址3 樓之丙○○○住
    處準備晚上歸寧事宜時，即先至丙○○○房間內，將之前舉
    辦結婚喜宴所收取之禮金新臺幣（下同）9 萬元交予丙○○○，丙○○○即將之放於其所有之深包皮包內，並將該只皮
    包放置於其枕頭下方，嗣於喜宴結束後，約於當日晚間9 時
    多左右，甲○○見陳震華（原名丁○○）已酒醉，即轉而停
    留於丙○○○之房間，坐於丙○○○之床舖內側與行動不便
    而躺臥於床舖外側之丙○○○寒暄，至同日晚間12時許（即
    翌日凌晨零時許）左右，丙○○○之女兒陳靖予及其丈夫乙○○二人至丙○○○房間向丙○○○道別，陳靖予即將當日
    所收取之禮金1 萬元及紅包袋數包交予丙○○○，丙○○○
    即交待陳靖予將之收放於其枕頭下之深色皮包內，陳靖予雖
    見甲○○坐於丙○○○之床舖內側，認甲○○僅係年輕女子
    ，且丙○○○表示認識，因而無提防之心，即當甲○○之面
    ，自該深色皮包中將其內由戊○○於當日下午交予丙○○○
    之禮金9 萬元取出，加上其晚間宴客時甫收取之禮金1 萬元
    向丙○○○點數清楚後，囑付丙○○○用以給付今日歸寧喜
    宴之辦桌費用，再連同數目不詳之紅包袋數封，全部收放於
    該深色皮包中，再將該皮包放回丙○○○之枕頭右下方（即
    靠近甲○○所坐位置），陳靖予即與乙○○先行離去，嗣甲○○見房間內僅餘其與行動不便之丙○○○2 人，認有機可
    乘，竟基於意圖為自己不法之所有，乘丙○○○向左轉身喝
    水而不及防備之際，徒手搶奪丙○○○置放於枕頭下方之該
    只深色皮包，隨即取出其內現金9 萬元、1 萬元，合計10萬
    元（起訴書誤繕為14萬元），得手後，將皮包丟置於其所坐
    之位置，並下床逃離，丙○○○轉身見放置禮金之皮包遭丟
    置於甲○○原停留之床舖內側位置，雖伸出手並大喊欲阻止
    甲○○離去，然因行動不便無法下床行走而未果，甲○○隨
    即逃逸無蹤。
二、案經戊○○訴請臺北縣政府警察局新莊分局報告臺灣板橋地
    方法院檢察署檢察官偵查起訴。
    理  由
一、證據能力：
    按被告以外之人於審判外之陳述，雖不符刑事訴訟法第159
    條之1 至第159 條之4 之規定，而經當事人於審判程序同意
    作為證據，法院審酌該言詞陳述或書面陳述作成時之情況，
    認為適當者，亦得為證據。當事人、代理人或辯護人於法院
    調查證據時，知有刑事訴訟法第159 條第1 項不得為證據之
    情形，而未於言詞辯論終結前聲明異議者，視為有前項之同
    意，刑事訴訟法第159 條之5 定有明文。查卷附之戊○○喜
    帖及禮金簿（見93年度他字第5194號偵查卷第7 至16頁），
    固屬被告以外之人於審判外之文書，惟被告迄本院言詞辯論
    終結前並未聲明異議（見本院卷第89頁），復經本院審酌該
    文書作成時之情況，核無違法取證及證明力明顯過低之瑕疵
    ，認以之作為證據為適當，則依前開規定，自有證據能力。
    另證人丙○○○、戊○○、陳靖予於警詢及檢察事務官詢問
    時、證人乙○○於檢察事務官詢問時所為之陳述，亦係被告
    以外之人於審判外之陳述而屬傳聞證據，因上開證人均經本
    院進行交互詰問，於本院詰問時所為證述均大致與前開審判
    外之陳述相符，是本院逕以其四人於本院具結時所為之證言
    為證據，合先敘明。
二、訊據被告甲○○固坦承於前開時地參與戊○○之歸寧喜宴，
    並於喜宴結束後停留於丙○○○之房間之事實，惟矢口否認
    有何搶奪犯行，辯稱：證人前後說詞均不一，且證人陳靖予
    當時既不在場，如何指證伊有搶奪犯行，又伊如果有搶奪禮
    金，在伊離開時，為何不當場將伊抓住，事後才指訴伊搶奪
    ？另伊事後雖有接獲丙○○○之電話，但從未允諾分期償還
    之情云云。惟查：
  (一)上揭犯罪事實，業據證人即被害人丙○○○、證人戊○○、
    陳靖予、陳震華（原名丁○○）於本院詰問時證述明確，並
    有戊○○之結婚喜帖、禮金簿（見93年度他字第5194號偵查
    卷第7 至16頁）及被告當庭所繪之現場圖1 紙（見本院卷第
    99頁）附卷可稽。
  (二)依證人丙○○○於本院詰問時證稱：（問：93年1 月16日戊○○歸寧那天的紅包交給誰？）交給我，那天戊○○交給我
    1 疊9 萬元的現金，我女兒陳靖予拿1 萬元現金給我，其餘
    還有親戚20幾個人包的紅包沒有算，總共大概10萬初頭。我
    將錢放在皮包裡面，放在枕頭旁邊等語（見本院卷第77頁）
    ，核與證人戊○○於本院審理時證稱：（問：那天的喜宴的
    禮金由誰收？）那天下午我將之前收的禮金9 萬元交給丙○○○，其餘當天的禮金我不知道數額。（問：你在哪裡將錢
    交給丙○○○？）在三重市○○街692 號丙○○○的房間。
    ．．（問：你9 萬元的現金如何包裝？）沒有包裝，我只有
    用橡皮筋捆住而已等語相符（見本院卷第41、42頁），且經
    證人陳靖予於本院審理時證稱：（問：你什麼時間把客人的
    紅包轉交給阿媽？）喜宴結束後我就拿去給阿媽（即丙○○○）的房間交給他。我記得有一疊約10萬元，其他的就是零
    零散散的紅包袋，．．（問：你將錢交給阿媽之後，他如何
    收藏？）阿媽放在深色類似咖啡色的包包裡，放在他的枕頭
    下等語明確（見本院卷第54頁），互核上開證人就禮金交付
    之時間及金額大致相符，足認證人丙○○○於93年1 月16日
    前後2 次自證人戊○○、陳靖予二人所收取之禮金數額合計
    為現金10萬元及其他數額不詳之紅包袋數封，並將上開現金
    及紅包袋放於深色皮包中後，將皮包收藏於其所躺臥之枕頭
    下等情，應堪認定。至被告空言指摘證人前後交付禮金之時
    間不同云云，顯係誤解上開證人之證述，所辯自無可採。
  (三)又被告自承：當日係應友人陳震華（原名丁○○）之邀請參
    加喜宴，自喜宴結束後之晚上9 時多起停留於丙○○○之房
    間，至晚上約12點多（即喜宴翌日凌晨零時多）離開丙○○○房間而返家之情（見本院卷第90、96頁），亦經證人乙○○於本院審理時證稱：因為要回家了，去跟丙○○○道別。
    （問：那個時候被告甲○○有在臥室嗎？）我去的時候他有
    在那裡，當天被告坐床靠裡面的那一側，丙○○○坐在床靠
    外面的那邊，兩個人都坐在床上。我走的時候被告還坐在床
    上。．．（問：當天房間只有你們4 個人？）是，有我跟我
    太太（即陳靖予），甲○○及丙○○○等語（見本院卷第45
    、46頁），並經證人陳靖予於本院審理時證稱：（問：你將
    錢交給阿媽之後，他如何收藏？）阿媽放在深色類似咖啡色
    的包包裡，放在他的枕頭下。（問：當時還有誰在臥室裡？
    ）我、我先生（即乙○○）、甲○○及阿媽（即丙○○○）
    。．．我是晚上12點多的時候離開的等語（見本院卷第54、
    57 頁）， 並經證人丙○○○於本院訊問時證稱：（問：你
    女兒陳靖予什麼時候拿1 萬元紅包給你？）已經請完客了，
    他連1 萬元和收的一些紅包交給我，順便幫我把那疊9 萬元
    點一點。當時房間內有我，被告已經坐在床舖內側，我女兒
    陳靖予坐在床邊算錢，他先生進來一下又出去等語（見本院
    卷第82頁），可知被告於喜宴結束後，即停留於丙○○○之
    房間，直至夜間約12時許（即凌晨零時許），陳靖予將禮金
    交付丙○○○而與其丈夫乙○○離開後，再與丙○○○相處
    一陣子始行離去，亦即被告係當日喜宴最後一位離開丙○○○房間之人，顯見被告在場時間與證人丙○○○所述遭搶之
    時間確有密切關聯。被告猶於本院審理時辯稱：伊離開時房
    間內尚有1 位伯父在場云云，核與前開證人所證述之情形不
    符，難信屬實。
  (四)被告雖否認有搶奪犯行云云，惟被告於偵查中經檢察事務官
    詢問時，先供稱伊當日在喜宴離開時現場有丙○○○、陳靖
    予及另1 位不知名之男士，又伊在3 樓丙○○○之房間時看
    見禮金係由新娘之姑姑（即陳靖予）拿著，並看見丙○○○
    將裝著禮金之包包交予陳靖予，又伊在離開時有將該裝著禮
    金之包包拿給阿媽云云（見94年度偵緝字第457 號卷第32、
    33頁），於本院準備程序時則改稱：於當日夜間12點，房間
    內只有丙○○○、一位伯父及伊云云（見本院卷第19頁），
    又於本院審理時改稱：陳靖予係在伊離開之前離開的，伊沒
    有看到陳靖予將禮金交給丙○○○，伊所轉交之包包不是裝
    有禮金之包包云云（見本院卷第91、92、94頁），亦即被告
    就其係在陳靖予之前或之後離開丙○○○之房間、有無看見
    陳靖予交付禮金予丙○○○、有無轉交裝有禮金之包包予丙○○○之情，所供前後不一，已難採信。而依證人丙○○○
    於本院詰問時證述：（問：那個時候除了阿媽跟被告外，還
    有沒有其他人在房間？）沒有其他人，他（指被告）拿我東
    西的時候只有我們兩個人在場。（問：那個時候被告坐哪個
    位置？）他坐在床舖靠裡面的位置。我坐在床舖靠外面的位
    置。我將皮包放在枕頭旁邊，被告坐在床舖內側，我轉向門
    邊要倒水喝，被告把皮包從枕頭拿過去，人就往門邊移動要
    離開，我轉身一看看到我的皮包放在剛才被告坐的位置已經
    被打開，當時被告已經往門邊移動準備要離開，我就喊他小
    姐，你拿我的錢給我拿回來，結果被告頭也不回就走了。（
    問：你倒水的時候是否背對著甲○○？）我倒水的時候是背
    對著甲○○。（問：甲○○將紅包的錢都全部拿走了嗎？）
    沒有全部拿走，到底拿走多少我不曉得，皮包裡面剩下10幾
    個紅包，他將1 疊9 萬元、1 疊1 萬元及幾個紅包拿走，有
    1 個紅包掉在床舖，皮包裡面還遺留10幾個紅包袋。（問：
    他沒有拿走的紅包袋後來散落在哪裡？）他坐的位置的旁邊
    。我發現的時候，被告正要跨下床舖，我有伸手抓他但是沒
    有抓到，我因為行動不方便無法行動，我只有喊小姐。（問
    ：當時房間還有其他的家人在嗎？）沒有，當時房間裡面只
    有我與被告，那時候大概接近凌晨1 點，陳靖予夫婦在12點
    的時候就先回去了，其餘的家人陳震華在房間睡覺，我還有
    1 個最小的兒子，他們夫婦在後面的房間睡覺，當時家人都
    喝醉了。．．（問：你要阻擋被告的時候，為什麼阻擋不了
    ？）我手腳都沒有力氣，而且我行動不方便，無法自己行走
    ，我沒有膝蓋骨，所以無法站立也無法行走等語（見本院卷
    第77至79頁），可知證人丙○○○已明確指訴被告係乘其轉
    身喝水不及防備之際，奪取其實力支配之下，置於枕頭下方
    之皮包，並取出皮包內之現金9 萬元及1 萬元，合計10萬元
    ，再逃離現場之情，佐以證人丙○○○係因孫子陳震華（原
    名丁○○）之故，而認識被告，雙方間並無仇隙，且經被告
    自承未與丙○○○發生爭執（見本院卷第90頁），而當日參
    與喜宴之人眾多，苟非被告下手行搶，證人丙○○○衡情自
    無甘冒偽證罪嫌，無故誣攀被告，是其證言應堪採信，足認
    搶奪丙○○○皮包內之禮金10萬元之人應為被告無疑。
  (五)又依證人丙○○○證稱：（問：甲○○將紅包的錢都全部拿
    走了嗎？）沒有全部拿走，到底拿走多少我不曉得，皮包裡
    面剩下10機個紅包，他將1 疊9 萬元、1 疊1 萬元及幾個紅
    包拿走，有1 個紅包掉在床舖，皮包裡面還遺留10幾個紅包
    袋。（問：他沒有拿走的紅包袋後來散落在哪裡？）他坐的
    位置的旁邊等語（見本院卷第78頁），是以依證人丙○○○
    上開所證，僅能確定遭被告自皮包中取出之物為現金9 萬元
    、1 萬元，合計10萬元部分，其餘幾個紅包之內是否有現金
    及其內數額，並無從確認，且依前開二之(二)所述，證人戊○○、陳靖予當日先後交付予證人丙○○○之禮金數額為10萬
    元及數額不詳之紅包袋數封，則依「罪證有疑、利歸被告」
    之證據法則，此部分無法認定之紅包數額部分，自無從遽為
    不利被告之認定，僅足認定證人丙○○○遭搶之金額為10萬
    元，是起訴書逾此金額所為認定，尚有誤會。
  (六)再被告係應友人陳震華（原名丁○○）之邀請參與喜宴，惟
    陳震華（原名丁○○）已於喜宴中途即醉倒，直至隔日上午
    始在3 樓自己之房間內清醒，且就其如何自喜宴現場上樓返
    回房間休息並無印象之情，已據證人陳震華（原名丁○○）
    於本院審理時證述明確（見本院卷第50頁），顯見證人陳震
    華（原名丁○○）當日已酒醉至不醒人事之程度甚明，則被
    告在邀請其參與喜宴之友人陳震華已醉倒不醒人事之情形下
    ，猶深夜一人停留在友人陳震華之祖母丙○○○之房間內，
    已與常情有悖，再參以證人丙○○○證稱：於翌日上午，陳
    震華（原名丁○○）酒醒後，隨即向陳震華（原名丁○○）
    取得被告電話，撥打電話於被告，被告一開始雖否認拿走禮
    金，最後在逼問下才承認拿錢，並表示願意還錢一節（見本
    院卷第79、80頁），亦經被告自承於喜宴翌日上午確有接獲
    丙○○○之電話質問為何拿錢之情（見本院卷第91頁），是
    以，苟證人丙○○○皮包內之禮金並非被告所搶奪，證人丙○○○又何以隨即於翌日上午撥打電話向被告質問？益徵證
    人丙○○○之指訴確實信而有徵，堪以採信。至被告雖辯稱
    ：如果係伊搶奪禮金，何以證人丙○○○不當場將伊抓住，
    遲至翌日上午始打電話指稱伊搶奪云云，然依證人丙○○○
    、乙○○、陳靖予前開所證，可知當日最後僅有被告及丙○○○二人在丙○○○之房間內，陳靖予及乙○○夫婦已先行
    離去，而同住該址3 樓屋內之陳震華又已醉倒不醒人事、丙○○○另位兒子亦醉倒在另間房間內休息，而證人丙○○○
    因Ｃ型肝炎併肝硬化、雙膝退化性關節炎術後等疾病長期臥
    床，無法自由行動之情，有國立臺灣大學醫學院附設醫院診
    斷證明書1 紙在卷可佐（見本院卷第64頁），而被告又早已
    知悉證人丙○○○無法行走之情，亦為被告所自承在卷（見
    本院卷第92頁），則證人丙○○○既行動不便，該址屋內其
    餘之人又因喜宴飲酒醉倒不醒人事下，雖證人丙○○○有及
    時呼救，亦無人可阻擋被告，被告當可從容逃離現場，是被
    告猶以未被當場抓住而辯稱未行搶云云，顯係飾卸之詞，殊
    無可採。又被告辯稱：證人陳靖予並不在場，如何指訴伊搶
    奪云云，惟本院並非單以證人陳靖予之指證認定被告搶奪犯
    行，尚有證人即被害人丙○○○之指證，被告此項所辯，顯
    有誤會，亦無可取。
  (七)綜上所述，被告所辯，均係卸責之語，不足採信。本案事證
    明確，被告犯行洵堪認定，應依法論科。
三、核被告所為，係犯刑法第325 條第1 項之搶奪罪。爰審酌被
    告不思正當工作以獲取財物，竟於友人喜宴之際，利用友人
    祖母丙○○○行動不便，妄想以搶奪手段不勞而獲，其觀念
    偏差，有待矯治，兼衡其智識、品行及犯罪後否認犯行之態
    度等一切情狀，量處如主文所示之刑，並諭知易科罰金之折
    算標準，以示懲儆。
據上論斷，應依刑事訴訟法第299 條第1 項前段，刑法第325 條
第1 項、第41條第1 項前段、罰金罰鍰提高標準條例第2 條，判
決如主文。
本案經檢察官鄧媛到庭執行職務。
中　　華　　民　　國　　94　　年　　12　　月　　30　　日
                  刑事第三庭    審判長法　官  李麗玲
                                      法  官  張兆光
                                      法  官  鄧雅心
以上正本證明與原本無異。
如不服本判決應於送達後10日內向本院提出上訴狀。
                                      書記官　黃美雲
中　　華　　民　　國　　94　　年　　12　　月　　30　　日
附錄本案論罪科刑法條
中華民國刑法第三百二十五條
意圖為自己或第三人不法之所有，而搶奪他人之動產者，處六月
以上五年以下有期徒刑。
因而致人於死者，處無期徒刑或七年以上有期徒刑，致重傷者，
處三年以上十年以下有期徒刑。
第一項之未遂犯罰之。
